【裁判字號】    99,重訴,35
【裁判日期】    991125
【裁判案由】    違反槍砲彈藥刀械管制條例
【裁判全文】
臺灣桃園地方法院刑事判決              99年度重訴字第35號
公  訴  人  臺灣桃園地方法院檢察署檢察官
被      告  周晨中
指定辯護人  謝淑芬律師
上列被告因違反槍砲彈藥刀械管制條例案件，經檢察官提起公訴
（99年度偵字第6155號），本院判決如下：
    主  文
周晨中未經許可，持有可發射子彈具有殺傷力之改造手槍，處有
期徒刑年貳月，併科罰金新台幣伍萬元，罰金如易服勞役，以
新臺幣壹仟元折算壹日。扣案如附表一、附表二編號2 所示之物
沒收。
    事  實
一、周晨中明知具殺傷力之改造槍枝、子彈，為槍砲彈藥刀械管
    制條例所明定列管之違禁物，不得無故持有，於民國99年1
    月7 日以其所有門號0000000000號手機與張選仁（另行審結
    ）所有之門號0000000000號手機聯絡，並談妥以新臺幣（下
    同）28,000元之價格購買具殺傷力之改造手槍1 枝及子彈5
    顆，並約定周晨中於99年1 月10日前往屏東時交易。於99年
    1 月10日晚間11時許，周晨中、張選仁在屏東縣內埔鄉龍泉
    村某處會面，周晨中即向張選仁購得具殺傷力如附表一所示
    之改造手槍1 枝、如附表二編號1 、2 所示之非制式子彈共
    5 顆，周晨中並將價金28,000元交予張選仁，張選仁取得價
    金後，隨即轉交款項予在場之蔡漢森（蔡漢森另由檢察官提
    起公訴，經本院另案審理中）。周晨中自斯時起，即未經主
    管機關許可而持有上開如附表一編號1 所示之改造手槍1 枝
    、如附表二編號1 、2 所示之非制式子彈5 顆。嗣於99年2
    月8 日中午12時30分許，經警持本院核發之搜索票在桃園縣
    桃園市○○○街105 號14樓查獲，並扣得如附表一、二所示
    之物。
二、案經桃園縣政府警察局移送臺灣桃園地方法院檢察署檢察官
    偵查起訴。
    理  由
甲、證據能力部分：
    關於卷附內政部警政署刑事警察局99年3 月15日刑鑑字第09
    90026723號槍彈鑑定書之證據能力：按司法警察機關調查中
    之案件，為因應實務上或因量大、或有急迫之現實需求，併
    例行性當然有鑑定之必要者，例如毒品之種類與成分、尿液
    之毒品反應，或者槍彈有無殺傷力等鑑定，基於檢察一體原
    則，得由該管檢察長對於轄區內之案件，以事前概括選任鑑
    定人或囑託鑑定機關、團體之方式，俾便轄區內之司法警察
    官、司法警察對於調查中之此類案件，得即時送請先前已選
    任之鑑定人或囑託之鑑定機關、團體實施鑑定，以求時效（
    法務部92年9 月1 日法檢字第0920035083號函參照，刊載於
    法務部公報第312 期）。此種由檢察機關概括選任鑑定人或
    概括囑託鑑定機關、團體，再轉知司法警察官、司法警察於
    調查犯罪時參考辦理之作為，法無明文禁止，係為因應現行
    刑事訴訟法增訂傳聞法則及其例外規定之實務運作而為。此
    種由司法警察官、司法警察依檢察官所概括選任之鑑定人或
    囑託鑑定機關、團體所為之鑑定結果，與檢察官選任或囑託
    為鑑定者，性質上並無差異，同具有證據能力（最高法院98
    年度台上字第6122號判決意旨參照）。本案承辦之警局依檢
    察機關所為概括選任鑑定機關之意旨於偵查之前階段，將查
    扣之槍彈等證物送請內政部警政署刑事警察局進行鑑定，該
    局因此所出具99年3 月15日刑鑑字第0990026723號槍彈鑑定
    書，依前開說明，自無不合。查上開內政部警政署刑事警察
    局99年3 月15日刑鑑字第0990026723號槍彈鑑定書，為實施
    鑑定之人員依專業知識經驗陳述其判斷意見，況本件被告及
    辯護人對此並不爭執證據能力，自有證據能力。
乙、認定事實之理由及依據：
一、上開犯罪事實，業據被告周晨中坦承不諱，且本件員警查獲
    過程，亦據證人張治政於本院審理時證述綦詳（見本院99年
    度重訴字第35號卷卷第63頁），復有扣案如附表一、二所示
    之物及現場照片8 張可證，而扣案如附表一、二所示之物經
    內政部警政署刑事警察局鑑定結果，認如附表一所示之物，
    係改造手槍，由仿GLOCK 廠26型半自動手槍製造之槍枝，換
    裝土造金屬槍管而成，擊發功能正常，可供擊發適當子彈使
    用，認具殺傷力；如附表二編號1 、2 所示之物，認均係非
    制式子彈，由金屬彈殼組合直徑8.8 ±0.5mm 金屬彈頭而成
    ，經採樣2 顆試射，可擊發，均認具殺傷力，有卷附內政部
    警政署刑事警察局99年3 月15日刑鑑字第0990026723號槍彈
    鑑定書可稽（見偵查卷第72頁至第73頁）。被告自白應與事
    實相符，堪予採信。本件事證明確，被告犯行堪以認定。
二、論罪科刑：
  (一)核被告周晨中所為，係犯槍砲彈藥刀械管制條例第8 條第4
    項之未經許可，持有可發射子彈具有殺傷力之改造手槍罪、
    同條例第12條第4 項之未經許可，寄藏子彈罪。被告以一持
    有之行為，同時持有具有殺傷力之改造手槍、子彈，而同時
    觸犯未經許可，持有可發射子彈具有殺傷力之改造手槍罪、
    未經許可持有子彈罪2 罪名，應依刑法第55條想像競合犯之
    規定，論以較重之未經許可，持有可發射子彈具有殺傷力之
    改造手槍罪處斷。
  (二)被告及辯護人雖主張：被告主動交出槍彈，符合自首之規定
    ，且供出槍彈來源，應依槍砲彈藥刀械管制條例第18條第4
    項減輕其刑，另請求依刑法第59條酌減其刑云云。經查；
    1.按刑法第62條前段所定自首減刑，係以對於未發覺之犯罪
      ，在有偵查犯罪職權之公務員知悉犯罪事實及犯人之前，
      向職司犯罪偵查之公務員坦承犯行，並接受法院之裁判而
      言。而所謂發覺，不以有偵查犯罪之機關或人員確知其人
      犯罪無誤為必要，僅須有確切之根據得為合理之可疑者，
      亦屬發覺（最高法院99年度台上字第3949號判決意旨參照
      ）。關於本件查獲情形，證人即警員張治政於本院審理時
      證稱：伊於99年2 月8 日上午11時50分許在周晨中位於桃
      園市○○○街105 號14樓住處執行搜索，因本件已執行通
      訊監察，警方懷疑周晨中向張選仁購買1 把改造手槍，伊
      等告知周晨中此事有被監聽，警方持搜索票時即懷疑被告
      周晨中所涉犯行為持有槍枝或子彈等語（見本院99年度重
      訴字第35號卷第63頁），查本件證人即警員張治政上開證
      詞內容十分具體，並清楚敘明認被告持有槍枝之來源，且
      該證人為本件承辦員警，對本件查獲被告始末知悉甚詳，
      是其所述當可採信。是本件承辦員警經實施通訊監察時，
      顯已查知被告可能持有槍枝之情，本件員警搜索及拘提被
      告前，早已經由通訊監察監聽知悉確切之犯罪人即被告、
      相關之犯罪事實「持有槍枝」，據此，承辦偵查員警已可
      產生相當、合理之懷疑，已與一般「單純主觀之懷疑」迥
      異，故被告之犯罪，早經偵查員警發覺，縱被告於警方實
      施搜索及拘提時主動告知放置於天花板夾縫內，然因其犯
      罪既已經偵查員警發覺，自與自首之構成要件不合。
    2.按槍砲彈藥刀械管制條例第18條第4 項關於自白減免其刑
      之規定，必須供出全部槍砲、彈藥、刀械之來源及去向，
      並因而查獲或防止重大危害治安事件之發生，始有其適用
      。是所稱「來源及去向」，自係指將自己原持有之上揭違
      禁物所取得之來源，與所轉手之流向，交代清楚，因而使
      犯罪調（偵）查人員，得以查獲該違禁物，或因而防止他
      人利用該違禁物而發生重大危害治安之事件，始與立法意
      旨相符。若該違禁物仍在自己持有之中，既遭查獲，或供
      出共犯，縱然坦承而自白犯罪，亦無上揭減免刑罰規定之
      適用（最高法院99年度台上字第5882號判決意旨參照）。
      查被告周晨中固於遭查獲後警詢中雖供述扣案槍、彈乃由
      張選仁所提供等語，然本件槍、彈係在被告周晨中持有之
      狀態下遭查獲，雖於警詢中供稱槍枝來源，但並非因此而
      查獲槍枝或防止重大危害治安事件之發生；況本件警方當
      時依實施通訊監察所得資料，亦已知悉被告周晨中槍枝之
      來源係同案被告張選仁，業據證人張治政於本院審理時證
      稱：伊等係在周晨中住處執行搜索，因本案有執行通訊監
      察，持票搜索時即懷疑周晨中所涉犯行為持有槍枝或子彈
      ，且認為槍枝來源即是張選仁，因執行通訊監察時發現張
      選仁涉有重嫌等語明確（見本院99年度重訴字第35號卷第
      63頁），故本件警方依依實施通訊監察所得資料，即已查
      知同案被告張選仁之涉案情節，因此本即無槍砲彈藥刀械
      管制條例第18條第4 項之適用。
    3.至辯護人以被告犯後深感後悔，在警方查緝時已主動交付
      槍枝，並沒有造成其他人身體或財產上危害，並配合警方
      辦案，犯後態度良好，請求酌減其刑云云，惟按刑法第59
      條之酌量減輕其刑，必於犯罪之情狀，在客觀上足以引起
      一般同情，認為即予宣告法定最低度刑期，猶嫌過重者，
      始有其適用（最高法院著有51年台上字第899 號判例意旨
      參照），辯護人所稱上情，係屬被告之犯罪手段、所生危
      險或損害及犯罪後之態度，僅可為法定刑內科刑之標準，
      不得據為酌量減輕之理由，且本件客觀上難認有何犯罪情
      狀可憫恕之處，自無刑法第59條之適用。
  (三)爰審酌槍、彈性質上均屬高度危險之物品，非經主管機關許
    可不得擅自持有，以維社會大眾安全，而持有槍、彈對社會
    之秩序及安寧，勢將會產生極大之不安，並考量被告於本院
    審理時坦承犯行之犯後態度、犯罪之目的、手段、智識程度
    及生活狀況等一切情狀，量處如主文所示之刑，並諭知併科
    罰金如易服勞役之折算標準，以資懲儆。扣案如附表一、附
    表二編號2 所示之物，屬違禁物，應依刑法第38 條 第1 項
    第1 款之規定，宣告沒收。至扣案如附表二編號1 所示之物
    ，原雖具殺傷力而屬違禁物，然業於鑑定時試射而喪失子彈
    之作用與性質，已非違禁物，爰不宣告沒收。
據上論斷，應依刑事訴訟法第299 條第1 項前段，槍砲彈藥刀械
管制條例第8 條第4 項、第12條第4 項，刑法第11條前段、第55
條、第42條第3 項前段、第38條第1 項第1 款，判決如主文。
本案經檢察官呂理銘到庭執行職務。
中    華    民    國    99    年    11    月    25    日
                  刑事第七庭審判長法  官  鄭吉雄
                                  法  官  蔡羽玄
                                  法  官  廣于霙
如不服本判決應於收受判決後10日內向本院提出上訴書狀，並應
敘述具體理由。其未敘述上訴理由者，應於上訴期間屆滿後20日
內向本院補提理由書( 均須按他造當事人之人數附繕本) 「切勿
逕送上級法院」。
以上正本證明與原本無異。
                                  書記官  張尹嫚
中    華    民    國    99    年    11    月    25    日
附錄：本案論罪科刑法條
槍砲彈藥刀械管制條例第8條
未經許可，製造、販賣或運輸鋼筆槍、瓦斯槍、麻醉槍、獵槍、
空氣槍或第4 條第1 項第1 款所定其他可發射金屬或子彈具有殺
傷力之各式槍砲者，處無期徒刑或5 年以上有期徒刑，併科新臺
幣1 千萬元以下罰金。
未經許可，轉讓、出租或出借前項所列槍枝者，處5 年以上有期
徒刑，併科新臺幣1 千萬元以下罰金。
意圖供自己或他人犯罪之用，而犯前2 項之罪者，處無期徒刑或
7 年以上有期徒刑，併科新臺幣1 千萬元以下罰金。
未經許可，持有、寄藏或意圖販賣而陳列第1 項所列槍枝者，處
3 年以上10年以下有期徒刑，併科新臺幣700 萬元以下罰金。
第 1 項至第 3 項之未遂犯罰之。
槍砲彈藥刀械管制條例第12條
未經許可，製造、販賣或運輸子彈者，處1 年以上7 年以下有期
徒刑，併科新台幣500 萬元以下罰金。
未經許可，轉讓、出租或出借子彈者，處6 月以上5 年以下有期
徒刑，併科新台幣300 萬元以下罰金。
意圖供自己或他人犯罪之用，而犯前二項之罪者，處3 年以上10
年以下有期徒刑，併科新台幣700 萬元以下罰金。
未經許可，持有、寄藏或意圖販賣而陳列子彈者，處5 年以下有
期徒刑，併科新台幣300 萬元以下罰金。
第 1 項至第 3 項之未遂犯罰之。
附表一
┌───┬──────────────┬──┬───────┐
│編  號│  扣    案     物     品    │數量│備    註      │
├───┼──────────────┼──┼───────┤
│  1   │改造手槍，由仿GLOCK 廠26型半│1 枝│擊發功能正常，│
│      │自動手槍製造之槍枝，換裝土造│    │可供擊發適用子│
│      │金屬槍管而成（槍枝管制編號11│    │彈使用，具殺傷│
│      │00000000，含彈匣1 個）      │    │力            │
│      │                            │    │              │
│      │                            │    │              │
└───┴──────────────┴──┴───────┘
附表二
┌───┬──────────────┬──┬───────┐
│編  號│  扣    案     物     品    │數量│備    註      │
├───┼──────────────┼──┼───────┤
│  1   │均非制式子彈，由金屬彈殼組合│2顆 │原具殺傷力，因│
│      │直徑8.8 ±0.5mm 金屬彈頭而成│    │已試射而喪失子│
│      │）                          │    │彈作用與性質  │
├───┼──────────────┼──┼───────┤
│  2   │均非制式子彈，由金屬彈殼組合│3顆 │具殺傷力      │
│      │直徑8.8 ±0.5mm 金屬彈頭而成│    │              │
│      │）                          │    │              │
└───┴──────────────┴──┴───────┘

司法院資訊處製作；財團法人民間司法改革基金會備份。
